臺灣臺南地方法院刑事判決　　　　　　　94年度交訴字第81號
公　訴　人　臺灣臺南地方法院檢察署檢察官
被　　　告　甲○○　男　23歲.
上列被告因公共危險案件，經檢察官提起公訴（九十四年度偵字
第三八三六號），被告就被訴事實為有罪之陳述，本院裁定進行
簡式審判程序，判決如下：
    主  文
甲○○服用酒類，不能安全駕駛動力交通工具而駕駛，累犯，處
有期徒刑參月；又駕駛動力交通工具肇事，致人傷而逃逸，累犯
，處有期徒刑柒月。應執行有期徒刑玖月。
    事  實
一、甲○○前於民國九十二年間，因賭博案件，經本院以九十二
    年南簡字第五一六號刑事簡易判決，判處有期徒刑四月確定
    在案，於九十二年十一月十九日入監執行，甫於九十三年三
    月十八日執行完畢。然其猶不知悔改，復於九十四年三月十
    五日晚上十一時許，在台南市○○路一六０號七樓之三住處
    ，飲用威士忌酒後，業已達於不能安全駕駛動力交通工具之
    程度，竟仍自該處駕駛車牌號碼Ｙ九—０二六五號自小客車
    外出。嗣於翌（十六）日凌晨一時四十五分許，沿台南市○
    ○路由西往東方向行駛，於行經台南市○○路與海安路交岔
    路口處時，因酒後操控能力變差而行車不穩，且有支線道車
    未讓幹線道車先行之違規行為，以致不慎與沿台南市○○路
    由南往北方向行駛，由丙○○所駕駛之車牌號碼七六一七—
    ＫＣ自小客車發生碰撞，並造成丙○○受有左胸挫傷之傷害
    （過失傷害部分未據告訴）。豈知甲○○駕車肇事並致丙○
    ○受傷後，竟未採取任何救護措施或報警前來處理，隨即另
    行起意，逕行駕車逃離現場。嗣經丙○○一路尾隨，於同年
    三月十六日凌晨一時五十分許，在台南市○○路與海安路口
    攔下甲○○，並報警處理，經警據報前往處理，於同日凌晨
    二時十一分許，測得甲○○之吐氣所含酒精濃度達每公升０
    ‧二九毫克。
二、案經台南市警察局第二分局報告台灣台南地方法院檢察署檢
    察官偵查起訴。
    理  由
一、上揭犯罪事實，業據被告甲○○於警、偵訊及本院準備程序
    及審理時坦承不諱，核與證人丙○○於警、偵訊證述情節相
    符，並有吐氣酒精濃度測試報告表一紙附卷可稽，足見被告
    甲○○自白與事實相符，應堪採信。
二、次按酒精使用後對人體之影響，除造成自主神經系統亢奮，
    與認知功能之暫時性缺損外，與駕駛能力有關者，為對於移
    動景物的追蹤能力、經強光照射後恢復視力，及監視四周的
    注意力等，而此三種能力在夜間駕車尤其重要，許多人飲酒
    後因沒有可自覺的生理反應，以致腦部功能已缺損而仍不自
    知照常開車，此乃許多酒後駕車造成意外事故之主因之一（
    台北醫學院附設醫院精神科蔡尚穎主任論文「酒精對人體生
    理與行為之影響」參照），亦為刑法修正增訂第一百八十五
    條之三之立法理由。又按，許多研究指出呼氣酒精濃度達每
    公升０．二五毫克以上或血液中酒精濃度達０．０五﹪（五
    ０mg/dl）以上，將使其複雜技巧障礙、駕駛能力變壞肇事
    率比未飲酒時高二倍（參見司法院第四十五、第四十六期司
    法業務研究會研究專輯刑事法律專題研究（十七）第三０七
    頁，中央警察大學交通學系暨交通管理研究所蔡中志——對
    飲酒不能安全駕駛之執法研究）。再者，道路交通安全規則
    第一百十四條第二款規定，汽車駕駛人飲酒後吐氣所含酒精
    成份（即濃度）超過每公升０．二五毫克以上者，不得駕車
    ，即是基於酒精對人體中樞神經系統有麻醉作用，為維護安
    全駕駛，而為之禁止規定。另刑法第一百八十五條之三所稱
    服用酒類或其他相類之物，不能安全駕駛動力交通工具之公
    共危險條款，則屬抽象危險犯之規定，此種抽象危險犯係伴
    隨飲酒過量駕車之行為而當然成立。換言之，只需客觀上有
    此種行為出現，危險即視為存在，是否果真肇事，並不影響
    公共危險罪責之成立，然如確實因之駕車肇事，其刑責之明
    顯性，自更不待言。又參考德國、美國之認定標準，對於酒
    精濃度呼氣已達每公升０．五五毫克或血液濃度達０．一一
    ％以上，肇事率為一般正常人之十倍，認為已達「不能安全
    駕駛」之標準；至於上揭數值以下之行為，如輔以其他客觀
    事實得作為「不能安全駕駛」之判斷，亦認為應依刑法第一
    百八十五條之三之規定移送法辦處以刑罰，此有法務部八十
    八年五月十八日法八八檢字第００一六六九號函可資參照。
三、又本件被告甲○○於上述時、地，酒後駕車而與被害人丙○
    ○所駕駛之自小客車發生碰撞等事實，除據其供認無誤外，
    另被告駕車肇事後，經警施以酒精濃度測試，測得其吐氣所
    含酒精濃度為每公升０‧二九毫克等情，亦有前開酒精濃度
    測試單一紙存卷可按，該數值雖尚未達到法務部所提供參考
    之吐氣酒精濃度每公升０．五五毫克之標準，但已超過每公
    升０．二五毫克以上，則無疑問，據此並參照前開說明，可
    知被告業有複雜技巧障礙及駕駛能力變壞之情形，而依上述
    道路交通安全規則之規定，被告本不得駕車，然其竟無視上
    開規定，猶駕車外出，嗣後並因不勝酒力，致與被害人丙○
    ○所駕駛之自小客車發生碰撞，顯見肇事當時被告之注意力
    已無法集中，飲酒後確已影響其判斷力及肢體協調能力，故
    被告駕車當時業已達於不能安全駕駛之程度甚明。況被告係
    於本件車禍發生前約二小時即當晚十一時許，酒後駕駛自小
    客車於道路上行駛等情，亦據被告於檢察官偵訊時供認屬實
    ，故被告飲酒後駕駛自小客車當時，其吐氣酒精濃度應遠高
    於上開每公升０‧二九毫克之數值，故被告酒後駕駛自小客
    車當時，確已陷於不能安全駕駛之程度，應無疑義。從而，
    本件事證已甚明確，被告酒後駕車之公共危險犯行，應可認
    定。
四、核被告甲○○所為，係犯刑法第一百八十五條之三之酒後駕
    車罪及同法第一百八十五條之四之駕車肇事逃逸罪。又其前
    於九十二年間，因賭博案件，經本院以九十二年南簡字第五
    一六號刑事簡易判決，判處有期徒刑四月確定在案，並於九
    十三年三月十八日入監執行完畢等情，有臺灣高等法院被告
    全國前案紀錄表一份附卷可按，其於五年之內，再犯本件有
    期徒刑以上之罪，為累犯，應依刑法第四十七條之規定，加
    重其刑。另被告所犯上開二罪間，犯意不同，行為互殊，故
    應予以分別論罪，併合處罰。爰審酌被告犯罪之動機、目的
    ，其生活狀況，本件犯罪所生之危險、損害，以及被告酒後
    駕駛車輛於道路上行駛，不僅嚴重危害往來之交通安全，且
    經警於凌晨二時十一分許測得其吐氣所含酒精濃度達每公升
    ０‧二九毫克毫克數值間，另其駕車肇事並致被害人丙○○
    受傷後，不僅未採取任何救護措施，且未報警前來處理，便
    隨即逃離現場，足見其惡性非輕，亦未賠償被害人丙○○之
    損害，然被害人因本件車禍所受之傷害，經查亦尚屬輕微，
    另被告於本院審理時則已坦白承認所為，其犯後態度尚稱良
    好等一切情狀，分別量處如主文所示之刑，並定應執行之刑
    ，以資懲儆。
據上論斷，應依刑事訴訟法第二百七十三條之一第一項、第二百
九十九條第一項前段，刑法第一百八十五條之三、第一百八十五
條之四、第四十七條、第五十一條第五款，判決如主文。
本案經檢察官乙○○到庭執行職務。
中　　華　　民　　國　　94　　年　　6 　　月　　30　　日
                     交通法庭    法　官  鄭燕璘
以上正本證明與原本無異。
如不服本判決應於送達後10日內向本院提出上訴狀。
                                 書記官  陳金堂
中　　華　　民　　國　　94　　年　　6 　　月　　30　　日
附錄本案論罪科刑法條全文：
刑法第一百八十五條之三
服用毒品、麻醉藥品、酒類或其他相類之物，不能安全駕駛動力
交通工具而駕駛者，處一年以下有期徒刑、拘役或三萬元以下罰
金。
刑法第一百八十五條之四
駕駛動力交通工具肇事，致人死傷而逃逸者，處六月以上五年以
下有期徒刑。
